【裁判字號】    95,裁,2844
【裁判日期】    951221
【裁判案由】    醫療法
【裁判全文】
最  高  行  政  法  院  裁  定
                                     95年度裁字第02844號
上  訴  人  乙○○
被 上訴 人  臺北縣政府
代  表  人  甲○○
上列當事人間因醫療法事件，上訴人對於中華民國94年9月30日
臺北高等行政法院94年度簡字第454號判決，提起上訴。本院裁
定如下：
    主  文
上訴駁回。
上訴審訴訟費用由上訴人負擔。
    理  由
一、按對於適用簡易程序之裁判提起上訴或抗告，須經最高行政
    法院許可，且該許可以訴訟事件所涉及之法律見解具有原則
    性者為限，行政訴訟法第235條定有明文。又所謂訴訟事件
    涉及之法律見解具有原則性，係指該事件所涉及之法律問題
    意義重大，而有加以闡釋之必要情形而言，如對於行政命令
    是否牴觸法律所為之判斷，或就同類事件所表示之法律見解
    與其他高等行政法院或本院所表示之見解互相牴觸，有由本
    院統一法律上意見或確認其意見之必要情形屬之。
二、本件上訴人乙○○係臺北縣永和市○○路33號「德昌診所」
    負責醫師，其因分別於民國（下同）93年6月24日在東風衛
    視台、6月28日在緯來電視台、6月29日在霹靂衛視台及7月
    26日在中天綜合台宣播「減肥之神乙○○醫師嘔心瀝血的傑
    作．．．減重快訊-CF瘦身法．．．我們根據十幾年的臨床
    經驗所創造出這一套CF減肥法，可以提升基礎代謝率，阻斷
    澱粉跟油脂的吸收．．．我們可以很篤定的告訴你，你真的
    是可以想瘦那裡就瘦那裡．．．相信就會瘦．．．」等文詞
    之廣告（下稱系爭廣告），分別經臺北市大同區衛生所、萬
    華區衛生所及衛生署查獲，移送臺北縣政府衛生局查證認屬
    違規醫療廣告，被上訴人乃以上訴人違反醫療法第85條規定
    ，依同法第103條第1項第1款規定，以93年9月27日以北府衛
    醫字第0930039841號行政處分書裁處上訴人新臺幣5萬元罰
    鍰。上訴人不服，循序提起行政訴訟，經原審以：系爭廣告
    有上訴人、中華肥胖醫學會專科醫師、中華健康減重協會理
    事長等頭銜、經歷之介紹，並佐以上揭「減肥之神乙○○醫
    師嘔心瀝血的傑作，根據幾十年的臨床經驗，創造出這套CF
    減肥法…」等文詞之內容，依一般之社會經驗，其客觀上已
    可達到上訴人招徠患者為醫療之目的。再者，衡諸常情，在
    系爭醫療廣告中，上訴人如未提供其所謂診所成功減重病患
    姓名資料，製播單位之資料如何取得；何況系爭廣告涉有為
    上訴人及其診所宣傳情事，其廣告利益亦歸屬上訴人；是以
    上訴人所稱系爭廣告非其所為，與其無關云云，委無可採。
    故系爭廣告核屬上訴人之違規醫療廣告，洵堪認定。至於系
    爭廣告係由何人付費，上訴人與廠商之間有無爭訟各節，與
    是否為違規之醫療廣告，並無直接關連，尚不足以影響上訴
    人所為違規醫療廣告之認定。從而，原處分並無違誤，訴願
    決定予以維持亦無不合，而為駁回上訴人在原審之訴之判決
    。
三、本件上訴意旨略以：上訴人於原審提出系爭廣告非上訴人所
    製作之諸多證據，然原審對此重要事證未詳加調查，甚或未
    傳訊港聯電視公司人員或參酌臺灣臺中地方法院之判決文件
    ，僅以上訴人在其他公益性之電視節目所為之研究成果心得
    說明，推論上訴人已達招攬患者之醫療目的，實有未盡職權
    調查之責，且有違證據共通性原則。另系爭廣告係由傳播公
    司自編自導自演，然原判決不查，擅自將系爭廣告中出現之
    病患姓名認定係由上訴人所提供，實有嚴重錯認事實云云。
四、本院按：「本法所稱醫療廣告，係指利用傳播媒體或其他方
    法，宣傳醫療業務，以達招徠患者醫療為目的之行為。」「
    非醫療機構，不得為醫療廣告。」「醫療廣告，其內容以下
    列事項為限：1.醫療機構之名稱、開業執照字號、地址、電
    話及交通路線。2.醫師之姓名、性別、學歷、經歷及其醫師
    、專科醫師證書字號。3.全民健康保險及其他非商業性保險
    之特約醫院、診所字樣。4.診療科別及診療時間。5.開業、
    歇業、停業、復業、遷移及其年、月、日。6.其他經中央主
    管機關公告容許登載或播放事項。利用廣播、電視之醫療廣
    告，在前項內容範圍內，得以口語化方式為之。但應先經所
    在地直轄市或縣（市）主管機關核准。」「醫療廣告不得以
    下列方式為之：1.假借他人名義為宣傳。2.利用出售或贈與
    醫療刊物為宣傳。3.以公開祖傳秘方或公開答問為宣傳。4.
    摘錄醫學刊物內容為宣傳。5.藉採訪或報導為宣傳。6.與違
    反前條規定內容之廣告聯合或並排為宣傳。7.以其他不正當
    方式為宣傳。」「廣告內容暗示或影射醫療業務者，視為醫
    療廣告。」分別為醫療法第9條、第84條、第85條第1、2項
    、第86條及第87條第1項所明定。經查，本件原審判決是因
    認系爭節目內容確屬關於上訴人之醫療廣告，並其廣告內容
    違反上述醫療法規定，且系爭廣告究屬何人付費與該廣告是
    否違反醫療法之認定無關，乃維持被上訴人對上訴人裁處罰
    鍰之處分；而上訴意旨無非就原審認定事實、證據調查暨取
    捨之事項為指摘，自難認其指摘有涉及法律見解之原則性。
    故揆諸首開說明，上訴人之上訴，不應許可，其上訴難謂合
    法，應予駁回。
五、依行政訴訟法第249條第1項前段、第104條、民事訴訟法第
    95條、第78條，裁定如主文。
中    華    民    國    95    年    12    月    21    日
                  第四庭審判長法  官  高  啟  燦
                              法  官  黃  璽  君
                              法  官  廖  宏  明
                              法  官  楊  惠  欽
                              法  官  林  樹  埔
以  上  正  本  證  明  與  原  本  無  異
中    華    民    國    95    年    12    月    21    日
                              書記官  張  雅  琴


司法院資訊處製作；財團法人民間司法改革基金會備份。
